臺灣高等法院民事判決　九十一年度上易字第四九七號
　　上　訴　人　大西洋飲料股
　　法定代理人　江國貴
　　被　上訴人　永拓有限公司
　　法定代理人　張碧雲
右當事人間返還保證金事件，上訴人對於中華民國九十一年四月三十日臺灣板橋地方
法院九十年度訴字第二六○七號第一審判決提起上訴，本院判決如左：
    主      文
上訴駁回。
第二審訴訟費用由上訴人負擔。
    事      實
甲、上訴人方面：
一、聲明：(一)原判決廢棄。(二)駁回被上訴人在第一審之訴。
二、陳述：除與原判決記載相同者外，補稱略以：
    系爭協議書上雖無準備貨物期間之約定，惟就本件交易習慣及經驗法則，及協議
    書之內容以觀，兩造係約定被上訴人完成出貨之時間，並非約定被上訴人完成訂
    貨之時間，足徵兩造確有「準備貨物時間」之認知。是依協議書第一條第(二)項約
    定，被上訴人負有於民國九十年六月五日前完成出貨之義務，乃被上訴人遲至同
    年六月二日始向上訴人訂最後一櫃（第七櫃）之貨，加上準備貨物之合理時間，
    以致逾越協議書所約定之完成出貨日期（九十年六月五日），顯可歸責於被上訴
    人，上訴人依上揭約定自毋庸通知被上訴人即得沒收系爭保證金，亦對因被上訴
    人之遲延，致未及出貨之情形，不負任何通知之義務。況貨款為兩造交易之對價
    ，被上訴人依往例匯款後上訴人並予收受，與被上訴人是否違約，核屬兩事，尚
    不得以上訴人已收受該第七櫃之貨款，即認上訴人已同意被上訴人於訂貨單上所
    註明之同意延長出貨期限一個月之片面要求。又系爭協議書之性質為約定一定期
    限之繼續性供給契約，是上訴人既從未同意被上訴人於訂貨單上所註明之上開內
    容，則被上訴人片面所為之註明，自不構成契約之內容。
三、證據：除援用第一審所提證據外，補提中國國際商業銀行存款明細影本乙份為證
    。
乙、被上訴人方面：
一、聲明：駁回上訴。
二、陳述：除與原判決記載相同者外，補稱略以：
    被上訴人交付系爭支票及現金新台幣（下同）六十二萬九千一百六十元係為擔保
    出清上訴人為被上訴人所特製之包材費用暨年度出貨量之用，上訴人既已收受前
    開保証金及保証金支票，自應備足存貨以便隨時出貨，不得要求再給與備貨之期
    間，況系爭協議書並無上訴人主張之所謂「準備貨物時間」之約定。又被上訴人
    於訂貨單特別註明，若不同意合約延長一個月則請即刻出貨，若同意延長合約，
    則於六月二十日出貨，上訴人收受後，要求立即匯款並訂於六月十三日裝櫃，顯
    已同意合約延長一個月，合約既已延長一個月，自無違約可言。再者，被上訴人
    於九十年六月一日下訂單，六月四日付清貨款，經上訴人收受簽開統一發票，六
    月十三日裝櫃，自係同意履行出貨之約定，既已履行出貨，亦無違約情事。
三、證據：除援用第一審所提證據外，補提確認單影本乙紙為證。
    理      由
一、本件被上訴人起訴主張：伊為將上訴人所生產之蘋果西打飲料外銷至奈及利亞，
    業依兩造於八十九年六月五日所簽訂之協議書（下稱系爭協議書）第一條第(一)項
    約定，交付上訴人面額六十二萬九千一百六十元、付款人為彰化商業銀行南港分
    行、票號ＢＣ0000000號支票一紙（下稱系爭支票），與保證金現金六十
    二萬九千一百六十元（下稱系爭保證金），用以擔保出清上訴人為被上訴人所特
    製之包裝費用及所備年度出貨量。被上訴人於九十年六月五日前已依約向上訴人
    訂貨，並付清所有貨款。依系爭協議書第一項第(三)項約定於被上訴人提供出口報
    單相關文件給上訴人時，上訴人應即無息退還前開保證金及支票。詎被上訴人於
    九十年七月十九日提供出口報單相關文件予上訴人，上訴人竟拒不返還系爭保證
    金與支票，經催告亦未置理，爰依兩造間上開契約約定，起訴請求上訴人應給付
    伊六十二萬九千一百六十元及自九十年七月二十日起至清償日止，按年息百分之
    五計算之法定遲延利息，並應將系爭支票返還給伊等語。
二、上訴人則以：依系爭協議書第一條第(二)項之約定，被上訴人應於九十年六月五日
    前，完成七個二十呎貨櫃出貨，否則上訴人即可逕予沒收系爭保證金與支票，而
    被上訴人係於九十年六月十三日始完成七個二十呎貨櫃出貨，是上訴人自得沒收
    系爭保證金與支票，毋庸另為通知。且上訴人係於九十年六月二日始接獲被上訴
    人以郵政掛號郵遞之第七櫃訂貨單，依兩造交易習慣，被上訴人就第一櫃至第六
    櫃均於出貨日前半個月至一個月前訂貨，而上訴人自接獲訂單至出貨止，約須七
    至十個工作天，為被上訴人所明知，上開第七櫃貨品自不可能於被上訴人下訂後
    二日內（即九十年六月四日）完成出貨，被上訴人此舉顯係為避免違約事實之成
    就，上訴人自得依約沒入系爭保證金與支票。另上訴人並未同意合約延長一個月
    ，上訴人亦無隨時備足存貨以出貨之義務等語，資為抗辯。
三、查被上訴人主張：伊業依系爭協議書約定，交付上訴人系爭支票與保證金，上訴
    人於九十年六月五日前已向上訴人訂貨完畢，惟於九十年七月十九日依約提供出
    口報單相關文件予上訴人時，請求其返還系爭保證金及支票遭拒等情，業據其提
    出協議書、訂貨單、出貨通知單、匯款回條聯、相關資料簽收單、律師函各乙份
    為證（見原審卷第四○至四八頁），並為上訴人所不爭執，堪信被上訴人此部分
    之主張為真實。
四、被上訴人復主張伊已於九十年六月五日前，向上訴人訂貨完畢，上訴人亦同意延
    長合約，上訴人自應返還系爭保證金與支票等語，上訴人則以前詞置辯。又兩造
    對被上訴人向上訴人下單訂購七個二十呎貨櫃飲料之訂貨日期及出貨日期如原判
    決附表所示乙節，均不爭執，是本件所應究者，核為上訴人是否已同意延長合約
    ，被上訴人有無違約情事？
五、經查：
  (一)系爭協議書第一條第(二)項係約定：「若甲方（即被上訴人）於民國九十年六月五
    日，前未完成七個二十呎貨櫃（約一四九八○箱）出貨時，乙方（即上訴人）勿
    須另行通知甲方，即可沒收右列甲方提供擔保之現金，並支令該支票之金額」，
    同條第(三)項約定：「若甲方於民國九十年六月五日，前完成七個二十呎貨櫃（約
    一四九八○箱）出貨，並提供出口報單：：：予乙方時，乙方即無息退還右列現
    金暨支票予甲方」，此有協議書乙份在卷可參（見原審卷第四○頁）。而被上訴
    人係於九十年六月一日向上訴人下單訂購如原判決附表所示之第七櫃貨品，上訴
    人於同年月二日收受上開訂貨單，該訂貨單上並記載有「若不同意合約延長一個
    月則請即刻出貨，若同意延長合約，則於九十年六月二十日出貨」等字樣乙節，
    有訂貨單影本乙份在卷可憑（見原審卷第四一頁）。嗣上訴人要求匯款並訂於九
    十年六月十三日裝櫃，被上訴人亦已於同年月四日匯款等情，亦有被上訴人提出
    匯款回條聯（見原審卷第四三頁）附卷可佐，復為上訴人所不爭執。是自上訴人
    既已要求被上訴人匯款，並告知被上訴人已訂於九十年六月十三日裝櫃乙節觀之
    ，足認上訴人已默示同意上開訂貨單所註明之事項，亦即同意就系爭協議書原訂
    被上訴人出貨之「九十年六月五日」期限延長一個月，否則上訴人如不同意延長
    上開被上訴人之出貨期限，自得拒絕收受貨款，拒絕出貨而主張沒收保證金與支
    票，要無接受訂單，要求付款及出貨之理。況依上開訂貨單上加註文字之記載，
    苟上訴人不同意將出貨期限延長一個月，上訴人應即供應貨品予被上訴人，始足
    令被上訴人於原訂期限前出貨，然其捨此未為，復要求被上訴人匯入貨款，並訂
    於九十年六月十三日裝櫃，益徵其已同意被上訴人上開延長出貨期限一個月之要
    求，上訴人辯稱其未曾同意延期云云，洵非可採。
  (二)被上訴人交付系爭保證金及支票予上訴人，係為擔保出清上訴人為被上訴人所特
    製之包材費用暨年度出貨量之用，此有系爭協議書在卷足參（見原審卷第四○頁
    ），則被上訴人主張上訴人既已收受系爭保證金及支票，自應備足存貨以便隨時
    出貨，不得要求再給與備貨期間，即可採信。再者，依系爭協議書內容所示，兩
    造就訂貨至出貨間，並未約定有何準備貨物期間，上訴人辯稱依本件交易習慣及
    經驗法則，兩造有準備貨物時間之認知，且係約定被上訴人完成出貨之時間云云
    ，即乏依據，否則兩造尚毋庸約定被上訴人應交付系爭保證金及支票以擔保出清
    出貨量之理，是縱前六次貨櫃訂單及出貨時間均有半個月至一個月之距，亦不足
    據此為上訴人未同意延期出貨之認定。故被上訴人於九十年六月一日訂貨，繳清
    貨款，上訴人如不同意延長出貨期限時，亦應即於九十年六月五日前出貨，其辯
    稱乃可歸責於被上訴人之事由，致無法於九十年六月五日前出貨完畢云云，殊不
    足取。況如依上訴人所言，其無法於九十年六月五日前供應貨物予被上訴人出貨
    ，復未告知被上訴人，猶收受第七櫃貨款並告知出貨日期，顯已同意延期無訛。
    至於被上訴人依約訂貨係履行契約行為，尚難謂有何以不正當行為阻止系爭協議
    書第一條第(三)項條件之成就可言，其此部分抗辯，亦不足取。
  (三)又上訴人復辯稱其因被上訴人逾越期限出貨，致受有二千一百二十六萬四千八百
    八十元之損失云云，然並未舉證以實其說，所辯即不足採。是上訴人既已同意被
    上訴人於上開訂貨單上所註明之同意延長出貨期限一個月之要求，已如前述，則
    兩造所訂之出貨期限應自九十年六月五日延長一個月至九十年七月五日。又被上
    訴人於九十年六月一日下單訂購，並要求延長出貨期限，經上訴人同意，被上訴
    人亦於同年月四日匯款，而被上訴人既於九十年六月十三日即已完成七個二十呎
    貨櫃之出貨完畢，並未逾越上開九十年七月五日之延長後期限，復於延長期限內
    提供相關出口報單等相關文件交付上訴人，尚難謂被上訴人有何違約情事，上訴
    人自不得沒收系爭保證金與支票甚明。又兩造就有關系爭保證金及支票約定之性
    質，因被上訴人並未違約，本院亦毋庸無加審酌，附此敘明。
六、綜上所述，被上訴人已於兩造嗣後所訂之延長期限即九十年七月五日前完成七個
    二十呎貨櫃之出貨完畢。而被上訴人亦於九十年七月十九日提供相關出口報單等
    文件予上訴人，已如前述，依系爭協議書第一條第(三)項約定，上訴人自應於九十
    年七月十九日即有將系爭支票及保證金返還予被上訴人之義務。從而，被上訴人
    主張依兩造間協議書約定，上訴人應給付伊六十二萬九千一百六十元，及自九十
    年七月二十日（即上訴人應給付上開款項之翌日）起，至清償日止，按年息百分
    之五計算之法定遲延利息，並應返還系爭支票予伊，洵屬有據，應予准許。原審
    為上訴人敗訴之判決，於法並無不合。上訴意旨指摘原判決不當，求予廢棄改判
    ，為無理由，應予駁回。
七、本件事證已臻明確，兩造其餘主張陳述及所提之證據，核與本件判決之前開判斷
    無影響，自毋庸逐一斟酌論述，併此敘明。
八、據上論結，本件上訴為無理由，依民事訴訟法第四百四十九條第一項、第七十八
    條，判決如主文。
中　　　華　　　民　　　國　　九十一　　年　　　十　　　月　　  一  　　日
                                民事第一庭
                                    審判長法  官　洪  仁  嘉
                                    　　　法  官　陳  金  圍
                                    　　　法  官　黃  莉  雲
右正本係照原本作成。
不得上訴。
中　　　華　　　民　　　國　　九十一　　年　　　十　　　月　　  三  　　日
                                          書記官　秦  仲  芳
